【裁判字號】    98,審聲,76
【裁判日期】    980115
【裁判案由】    聲請定其應執行刑
【裁判全文】
臺灣高雄地方法院刑事裁定              98年度審聲字第76號
聲  請  人  臺灣高雄地方法院檢察署檢察官
受  刑  人  甲○○
                    （現於臺灣高雄第二監獄執行中）
上列聲請人因受刑人數罪併罰有二裁判以上，聲請定其應執行之
刑（97年執聲字第4187號），本院裁定如下：
    主  文
甲○○因犯竊盜等拾陸罪，所處各如附表所載之刑，應執行有期
徒刑參年拾月，如易科罰金，以銀元參佰元即新臺幣玖佰元折算
壹日。
    理  由
一、聲請意旨略以：受刑人因犯竊盜等16罪，先後判決如附表所
    載之刑，依刑法第53條、第51條第5 款規定，定其應執行之
    刑，爰依刑事訴訟法第477 條第1 項聲請裁定等語。
二、按刑法第2 條第1 項規定：「行為後法律有變更者，適用行
    為時之法律。但行為後之法律有利於行為人者，適用最有利
    於行為人之法律」。而依刑法第51條定應執行刑時，裁判確
    定前犯數罪，其中1 罪在新法施行前者，亦應為新舊法比較
    ，此有最高法院95年5 月23日第8 次刑事庭會議決議可資參
    照。本件受刑人於裁判確定前犯附表所示之16罪，其中編號
    12部分係於95年7 月1 日之前所犯，而刑法第51條、第41條
    業於94年2 月2 日修正公布，並於95年7 月1 日施行，本件
    自應就受刑人行為前、後相關法律有修正者，依前揭規定暨
    決議意旨加以綜合比較以資適用。茲說明如下：
(一)修正前刑法第41條第1 項前段原規定：「犯最重本刑為5 年
    以下有期徒刑以下之刑之罪，而受6 個月以下有期徒刑或拘
    役之宣告，因身體、教育、職業、家庭之關係或其他正當事
    由，執行顯有困難者，得以1元以上3元以下折算1 日，易科
    罰金。」，且被告行為時之易科罰金折算標準，依修正前罰
    金罰鍰提高標準條例第2 條前段之規定，本係就其原定數額
    提高為100 倍折算1 日，故被告行為時之易科罰金折算標準
    乃以銀元300 元折算1 日，經折算後應以新臺幣900 元折算
    為1 日。惟修正後刑法第41條第1 項前段則改以：「犯最重
    本刑為5 年以下有期徒刑以下之刑之罪，而受6 個月以下有
    期徒刑或拘役之宣告者，得以新臺幣1 千元、2 千元或3 千
    元折算1 日，易科罰金。」，乃就易科罰金之折算標準予以
    提高。從而，比較修正前、後所定之易科罰金折算標準，當
    以修正前之規定較有利於受刑人。
(二)修正前刑法第41條第2 項規定：「併合處罰之數罪，均有前
    項情形（即易科罰金），其應執行之刑逾6 月者，亦同。修
    正後刑法第41條第2 項則規定：「前項規定於數罪併罰，其
    應執行之刑未逾6 月者，亦適用之。」，是數罪併罰之各罪
    ，部分犯罪行為在舊法，部分犯罪行為在新法施行後，如各
    罪均合於易科罰金之情形，惟定執行刑逾有期徒刑6 月時舊
    法仍可易科罰金；新法則不可，比較言之，以舊法較有利受
    刑人。
(三)修正前刑法第51條規定：「數罪併罰，分別宣告其罪之刑，
    依左列各款定其應執行者：」其中第5 款規定：「宣告多數
    有期徒刑者，於各刑中之最長期以上，各刑合併之刑期以下
    ，定其刑期。但不得逾20年。」；而修正後刑法第51條第5
    款係規定：「宣告多數有期徒刑者，於各刑中之最長期以上
    ，各刑合併之刑期以下，定其刑期。但不得逾30年」，其併
    合執行之刑度由舊法之20年提高為新法之30年，自以舊法有
    利於受刑人。
(四)比較結果，修正後刑法均非較有利於受刑人，依刑法第2 條
    第1項前段之規定，仍應依修正前刑法，定其應執行之刑。
三、經查，受刑人前因犯竊盜等3 罪（附表編號1 至3 部分），
    分別經本院以96年度易字第325 號、96年度易字第903 號、
    96年度易字第1623號判決各判處有期徒刑5 月、8 月、9 月
    確定，並經本院以96年度聲減字第2343號裁定減刑並定應執
    行刑為有期徒刑10月；又犯竊盜等8 罪（附表編號4 至11部
    分），經本院以96年度易字第1988號判決各判處有期徒刑3
    月、3 月、3 月、3 月、2 月又15日、3 月、1 月又15日、
    3 月，應執行有期徒刑1 年9 月確定，上開11罪，並經本院
    以97年度審聲字第641 號裁定定應執行刑為有期徒刑2 年7
    月確定；又因犯常業重利罪（附表編號12部分），經臺灣高
    等法院高雄分院以96年度上訴字第2551號判決判處有期徒刑
    3 月確定；又因犯恐嚇取財等4 罪（附表編號13至16部分）
    ，經本院以97年度審易字第1336號判決各判處有期徒刑3 月
    、4 月又15日、4 月又15日、3 月，應執行有期徒刑1 年1
    月確定等情，有卷附之判決6 份、裁定2 份及臺灣高等法院
    被告前案紀錄表1 紙在卷可稽，而堪認定。經核本件聲請人
    之聲請為正當，爰定應執行刑如主文，並諭知易科罰金之折
    算標準。
四、依刑事訴訟法第477 條第1 項，刑法第2 條第1 項前段、第
    53條，（修正前）刑法第51條第5 款、（修正前）第41條第
    1 項前段、第2 項，修正前罰金罰鍰提高標準條例第2 條，
    刑法施行法第1 條之1 ，裁定如主文。
中    華    民    國    98    年    1     月    15    日
                  刑事第十四庭  法  官  陳芸珮
以上正本證明與原本無異。
如不服本裁定，應於收受送達後5 日內向本院提出抗告狀。
中    華    民    國    98    年    1     月    15    日
                                書記官  林秀敏


司法院資訊處製作；財團法人民間司法改革基金會備份。
